【裁判字號】    98,聲再,47
【裁判日期】    980416
【裁判案由】    違反槍砲彈藥刀械管制條例
【裁判全文】
臺灣高等法院高雄分院刑事裁定          98年度聲再字第47號
聲 請 人即  甲○○
受 判 決人
                    現在臺灣高雄第二監獄執行中
上列聲請人因違反槍砲彈藥刀械管制條例案件，對於最高法院98
年度台上字第390 號確定判決（本院95年度上重更(一)字第12號；
原審案號：臺灣高雄地方法院93年度重訴字第49號；起訴案號：
臺灣高雄地方法院檢察署93年度偵字第6138號），聲請再審，本
院裁定如下：
    主  文
再審之聲請駁回。
    理  由
一、再審聲請意旨略以：(一)原確定判決依據聲請人即受判決人甲
    ○○（以下稱聲請人）於民國93年3 月18日檢察事務官詢問
    筆錄內所載「92年1 月11日聲請人與趙培盛同行至菲律賓，
    此次滯留於菲律賓期間，聲請人與于寶文、黃帝裕，將槍械
    夾藏在芒果乾紙箱內，並將該等藏有槍械之紙箱載往馬尼拉
    市區某處，放入一只貨櫃內。」等語，而認定聲請人有將槍
    械裝入紙箱內夾藏在貨櫃之事實。但聲請人向法院調得聲請
    人於93年3 月18日、同年3 月22日及同年4 月2 日之詢問筆
    錄錄音，並對照該等詢問筆錄內容，卻發現筆錄錄音內容並
    無上開記載之內容，且93年4 月2 日之筆錄記載筆錄共計7
    頁，但其實僅有6 頁，且筆錄內容亦未依聲請人陳述內容製
    作，檢察事務製作上開筆錄，違反刑事訴訟法規定，檢察官
    亦未依職責調查清楚，而依此不實之筆錄起訴，致聲請人遭
    判處有期徒刑15年確定，此有93年3 月18日錄音光碟2 片及
    錄音內容1 份、同年月22日錄音光碟2 片及錄音內容1 份、
    同年4 月2 日錄音光碟2 片及筆錄影本1 份可證明，聲請人
    應受無罪之判決；(二)原確定判決以證人于寶文於93年2 月23
    日警詢、同年3 月8 日檢察事務官詢問及同年4 月12日、同
    年月15日檢察官訊問時稱：趙培盛於92年1 月11日帶伊及聲
    請人赴菲律賓，朱浚德及根本晃有一天到泛太平洋飯店載伊
    及趙培盛，甫上車根本晃就拿1 支貝瑞塔92手槍給趙培盛，
    車子開到菲律賓軍營，拿了2 支M16 後，趙培盛叫伊與朱浚
    德、根本晃去找丁正祥，車子先回飯店，讓趙培盛先下車，
    聲請人在飯店門口等我們，聲請人叫伊去拿煙，伊下來時聲
    請人從根本晃的車子走出來，拿了1 支匈牙利P16 手槍給伊
    ，伊則上車再與根本晃、朱浚德到豐濱去找丁正祥拿1 支匈
    牙利P18 ，這些槍買回來先放在泛太平洋飯店隔壁一家小飯
    店，前往買了約20至30餘支等語，而認定聲請人有分工購入
    此部分槍彈之事實。但依聲請人於93年3 月18日檢察事務官
    詢問錄音內容就有提到檢察事務官詢問朱浚德，朱浚德回答
    ：P16 、18都是于寶文去拿的等語，而且確定判決書提到的
    槍彈鑑定書，亦無這支P16 手槍，故此可以證明于寶文此剖
    分證詞不實在，此有聲請人93年3 月18日詢問筆錄錄音光碟
    2 片及判決書可證明，聲請人應受無罪之判決；(三)原確定判
    決認定趙培盛指示許迺欣與聲請人至美容院以20萬披索購入
    3 支制式貝瑞塔90手槍與4 千發子彈，但槍彈鑑定書則並無
    該3 支手槍，故原確定判決認定犯罪事實與所採用證據不符
    而違背法令；(四)原確定判決認定根本晃透過朱浚德，以15萬
    披索販賣M11 制式衝鋒槍1 支予趙培盛，由朱浚德陪同根本
    晃至許迺欣友人綽號「阿峰」之男子住處附近，將該槍交付
    許迺欣收受，並由聲請人在趙培盛電話指示下交付款項給根
    本晃，而認定聲請人有共同購槍行為之事實，但於93年3 月
    18日檢察事務官詢問聲請人時，有提到朱浚德回答檢察事務
    官時，已向檢察事務官告知買槍的錢不是聲請人的，聲請人
    並不知情，且原確定判決所引用之槍彈鑑定書中，也沒有這
    支衝鋒槍，可以證明該槍並未走私進入台灣，此有聲請人93
    年3 月18日詢問筆錄錄音光碟2 片及判決書可證明，聲請人
    應受無罪之判決；(五)原確定判決依法務部調查局鑑定，認定
    聲請人於93年3 月18日在高雄高分檢之筆錄筆跡與指紋，與
    聲請人在高雄看守所之人相表、悔過書原本及法院所採指紋
    登記卡之筆跡及指紋相同，而認定聲請人辯稱：高雄高分檢
    筆錄係偽造云云，不能採信。但聲請人之辯護人向法院聲請
    閱卷，並在閱卷室內以數位相機拍下卷內內之聲請人93年3
    月18日檢察事務官詢問筆錄，卻發現該筆錄與法務部調查局
    鑑定內所鑑定之指紋不同，也與聲請人向書記官聲請影印的
    93年3 月18日筆錄影本上的指紋不同，此難免啟人疑竇；(六)
    原確定判決事實欄認定聲請人於80年間違反懲治走私條例，
    經臺灣高雄地方法院以80年度訴字第1742號判處有期徒刑之
    事實，但聲請人於80年間並未違反懲治走私條例案件，而在
    前案紀錄表載是聲請人於80年間，經臺灣高雄地方法院以80
    年度訴字第1742號盜匪案件判決，則本案法官審酌科刑時，
    判刑顯然過重，有臺灣高等法院被告前案紀錄表可證。聲請
    人因未發現前開證據，致未主張該有利於己之情事，始被判
    處罪刑確定，而有刑事訴訟法第420 條第1 項第6 款規定發
    現確實之新證據，足認被告應受無罪或輕於原判決所認罪名
    之判決，爰聲請再審云云。
二、按因發見確實之新證據，足認受有罪判決之人應受無罪之判
    決者，得聲請再審，固為刑事訴訟法第420 條第1 項第6 款
    所明定。惟所謂發見新證據，係指該證據當時已經存在，為
    法院及當事人所不及知，不及調查斟酌，至其後始行發見，
    且就證據本身形式上觀察，固不以絕對不須經過調查程序為
    條件，但必須顯然可認為足以動搖原有罪確定判決，而為受
    判決人無罪、免訴、免刑或輕於原判決所認罪名之判決者為
    限。此受理聲請再審之最後事實審法院，應就聲請再審理由
    之所謂「新證據」，是否具備事實審判決前已經存在，為法
    院、當事人所不知，事後方行發見之「嶄新性」，及顯然可
    認足以動搖原有罪確定判決，應為無罪、免訴、免刑或輕於
    原判決罪名之「顯然性」二要件，加以審查，為判斷應否准
    予開始再審之準據（最高法院85年度台抗字第308 號、78年
    度台抗字第145 號裁定及77年度台上字第55號判決意旨參照
    ）。
三、依聲請人上開聲請意旨，其係以聲請人於93年3 月18日錄音
    光碟2 片及錄音內容1 份、同年月22日錄音光碟2 片及錄音
    內容1 份、同年4 月2 日錄音光碟2 片及筆錄影本1 份、原
    確定判決所採用法務部調查局之槍彈鑑定書、臺灣高等法院
    聲請人之前案紀錄表，作為新證據而聲請再審。然查，上開
    證據，均係於原判決審理時即已經存在，且為法院及當事人
    所已知之證據，而不合於上開說明所稱之「嶄新性」，而非
    刑事訴訟法第420 條第1 項第6 款所謂之「新證據」。
四、綜上所述，聲請人所提上開證據，尚非上開規定所稱之新證
    據，則聲請人以上開聲請意旨聲請再審，並無理由，爰依刑
    事訴訟法第434 條第1 項之規定，裁定如主文。
中    華    民    國    98    年    4     月    16    日
                  刑事第七庭    審判長法  官  莊飛宗
                                      法  官  孫啟強
                                      法  官  邱明弘
以上正本證明與原本無異。
如不服本裁定應於送達後5 日內向本院提出抗告狀。
中    華    民    國    98    年    4     月    16    日
                                      書記官  曾允志


司法院資訊處製作；財團法人民間司法改革基金會備份。
